【裁判字號】    98,交聲,665
【裁判日期】    980318
【裁判案由】    聲明異議
【裁判全文】
臺灣高雄地方法院交通事件裁定         98年度交聲字第665號
原處分機關  交通部公路總局高雄區監理所
異  議  人  甲○○
上列異議人因違反道路交通管理處罰條例案件，對於交通部公路
總局高雄區監理所於民國98年2 月26日所為處分（原處分案號：
高監自裁字第裁80-Z00000000號），聲明異議，本院裁定如下：
    主    文
原處分關於吊扣職業大貨車駕駛執照拾貳個月部分，撤銷。
上開撤銷部分，甲○○不罰。
    理    由
一、異議人即受處分人甲○○（下稱異議人）異議意旨略以：伊
    於舉發當日因先喝酒2 杯，後來配偶要伊去買宵夜，而於民
    國（下同）98年3 月4 日0 時27分許，駕駛車號7W-5582 自
    用小客車回家，行經高雄縣境內國道10號西向6 公里處，遭
    警攔檢實施酒測，經警掣單舉發「酒後駕車，酒測呼氣後酒
    精濃度值為每公升0.52毫克」之違規，伊已繳納罰鍰新台幣
    （下同）3 萬4500元在案。惟原處分仍裁處吊扣職業大貨車
    駕照12個月處分，因全家靠伊工作扶養，如駕照遭吊扣，將
    失業而經濟困難，請撤銷吊扣駕駛執照12個月之處分等語（
    就罰鍰3 萬4500元、道安講習部分均未聲明異議）。
二、按汽車駕駛人，駕駛汽車經測試檢定，酒精濃度超過規定標
    準者，處新台幣1 萬5 千元以上6 萬元以下罰鍰，並當場移
    置保管其車輛及吊扣其駕駛執照1 年，道路交通管理處罰條
    例第35條第1 項第1 款前段定有明文。而所謂酒精濃度超過
    規定之標準者，依道路交通安全規則第114 條第2 款之規定
    ，係指汽車駕駛人飲用酒類或其他類似物後其吐氣所含酒精
    濃度超過每公升0.25毫克或血液中酒精濃度超過0.05% 以上
    者。又汽車駕駛人，因違反本條例及道路交通安全規則之規
    定，受「吊銷」駕駛執照處分時，「吊銷」其持有各級車類
    之駕駛執照，道路交通管理處罰條例第68條定有明文。此規
    定係於94年12月14日修正公布，並於95年3 月1 日施行，而
    修正前同條例第68條則係規定「汽車駕駛人，因違反本條例
    及道路交通安全規則之規定，受「吊扣或吊銷」駕駛執照處
    分時，「吊扣或吊銷」其持有各級車類之駕駛執照」，觀其
    修法意旨，係以「原條文將違規駕駛人所持有之各級車類駕
    駛執照一併吊扣或吊銷，失之過酷，影響人民工作及生活甚
    鉅」為由，而刪除吊扣駕駛人駕駛執照時，應吊扣駕駛人持
    有各級車類駕駛執照之規定。則依現行同條例規定已無得「
    吊扣」駕駛人持有他級車類駕駛執照之依據存在。是於吊扣
    駕駛人駕駛執照處分時，僅得「吊扣」違規時所駕駛該級車
    類駕駛執照，以限制其繼續駕駛該級車類之權利；若無該級
    車類駕駛執照，即無從執行吊扣駕駛執照處分，而僅係應否
    依同條例第22條第1 項、第22條之1 等規定處罰之問題。
三、次按依94年2 月5 日公布，95年2 月5 日施行之行政罰法第
    26條第1 項規定：「一行為同時觸犯刑事法律及違反行政法
    上義務規定者，依刑事法律處罰之。但其行為應處以其他種
    類行政罰或得沒入之物而未經法院宣告沒收者，亦得裁處之
    。」且同法第1 條規定：「違反行政法上義務而受罰鍰、沒
    入或其他種類行政罰之處罰時，適用本法。但其他法律有特
    別規定者，從其規定」；而道路交通管理處罰條例第35條第
    1 項第1 款規定，係對行為人違反行政法上義務規定之行政
    罰，且同條例關於一行為同時觸犯刑事法律及違反行政法上
    義務規定者，並無特別規定，是汽車駕駛人一有酒後駕駛汽
    車行為，經測試檢定酒精濃度超過規定標準，而同時涉有刑
    法第185 條之3 公共危險罪嫌時，道路交通管理處罰機關認
    有行政罰法第26條第1 項但書之情形，亦得裁處其他種類行
    政罰（例如當場移置保管車輛、吊扣所駕駛該級車類駕駛執
    照、施以道安講習等）。
四、再按道路交通管理處罰條例第92條第3 項授權訂定之違反道
    路交通管理事件統一裁罰基準表，其中就酒精濃度超過規定
    標準之裁罰，「駕駛人其吐氣所含酒精濃度超過每公升0.4
    毫克以上未滿0.55毫克者」，小型車最低裁罰標準為新台幣
    3 萬4500元，亦有明定。本件原處分如為罰鍰、吊扣自用小
    客車駕照、施以道安講習部分與罰鍰部分，係屬不同種類處
    分，依行政罰法第24條第2 項前段，固得併為處罰。又汽車
    駕駛人取得高一級車類之駕駛資格者，應換發駕駛執照，並
    准其駕駛較低級車類之車輛，已領有大貨車駕駛執照者，得
    駕駛小型車、輕型機器腳踏車。道路交通安全規則第61條第
    1 項第3 款定有明文。依此，異議人先後於92年4 月4 日、
    93年9 月13日領有普通小型車、換領普通大貨車駕駛執照，
    並於98年2 月10日換領較高級之職業大貨車駕駛執照等情，
    有被告汽車駕照基本資料表1 份在卷可參；異議人依上開規
    定固得持領執業大貨車駕照直接駕駛普通小型車、輕型機車
    ，惟致使異議人酒醉駕駛自用小客車之違規，實際上並無小
    型車、輕型機車駕照可供吊扣。惟如逕予吊扣異議人職業大
    貨車駕照，其行政行為採取之方法所造成之損害，與欲達成
    目的之利益顯失均衡，實有違行政程序法第7 條第3 款、行
    政罰法第18條之立法及修法精神。
五、經查：本件異議人因酒後駕駛上開自用小客車經實施酒測，
    呼氣後酒精濃度達每公升0.30毫克，違反道路交通管理處罰
    條例第35條第1 項第1 款規定，遭員警掣單舉發，經原處分
    機關裁處罰鍰1 萬9500元及施以道安講習，此有舉發單、裁
    決書、送達通知書各1 份在卷足參。再本件異議人持職業大
    貨車駕照駕駛小型車，因而有酒後駕車超過標準之違規，原
    處分機關固得另發給小型車駕駛執照後，再吊扣該級車類駕
    照，亦得併裁處罰鍰、施以道安講習等行政罰，然其未此為
    之，乃併裁處吊扣異議人現有職業大貨車駕駛執照，此舉固
    造成限制異議人駕駛小型車（含職業小貨車）之結果，同時
    對其工作及生活影響甚大，危及其就業謀生問題，所造成之
    損害已與欲達成目的之利益顯失均衡，益見其就此部分裁處
    之違法，自有未恰。移送書所認意旨，與上開法律規定修正
    精神及說明意旨不符，自無從採認。
六、綜上所述，異議人確有汽車駕駛人酒精濃度超過標準之違規
    屬實，原處分裁處罰鍰3 萬4500元（移送書載明已於98年3
    月11日繳結），併吊扣汽車駕駛執照12月、施以道安講習，
    其中吊扣「職業大貨車駕駛執照」部分，於法尚有未合，異
    議人就此部分聲明異議，為有理由，應予撤銷，並諭知異議
    人就此部分不罰（至原處分裁處異議人罰鍰3 萬4500元、施
    以道安講習部分，異議人未聲明異議，仍按原處分執行，併
    予敘明）。
七、依道路交通管理處罰條例第87條第2 項、道路交通案件處理
    辦法第20條前段，裁定如主文。
中    華    民    國    98    年    3     月    18    日
                    交通法庭    法  官  李昆南
以上正本證明與原本無異。
如不服本裁定應於送達後5日內向本院提出抗告狀。
中    華    民    國    98    年    3     月    20    日
                                書記官  黃美玲


司法院資訊處製作；財團法人民間司法改革基金會備份。
